臺灣新北地方法院刑事判決
110年度簡上字第504號
上  訴  人  
即  被  告  聶涵怡




上列上訴人即被告因詐欺案件，不服本院中華民國110年10月7日
110年度簡字第745號第一審刑事簡易判決（聲請簡易判決處刑案
號：臺灣新北地方檢察署109年度偵字第43688號，移送併辦案號
：臺灣新北地方檢察署110年度偵字第4967、8386、9132、10678
、12250、12251、7446、15874、22555、15515、18841、27901
、28618號），提起上訴，臺灣新北地方檢察署再移送併辦（移
送併辦案號：110年度偵字第43056號），本院管轄之第二審合議
庭認有刑事訴訟法第451條之1第4項但書之情形，應適用通常程
序，自為第一審判決如下：
    主  文
原判決撤銷。
聶涵怡幫助犯洗錢防制法第十四條第一項之洗錢罪，處有期徒刑
拾月，併科罰金新臺幣伍萬元，罰金如易服勞役，以新臺幣壹仟
元折算壹日。
    事  實
一、聶涵怡得預見將金融機構帳戶之存摺、金融卡交付與其本身
    並無合理信賴關係之他人使用，並告知密碼、網路銀行帳號
    及網路銀行密碼，該帳戶即可能因此淪為不法詐騙份子詐騙
    被害人匯款進入該帳戶後，再加以提領之人頭帳戶使用，進
    而幫助他人從事詐欺取財及掩飾、隱匿特定犯罪所得之犯行
    ，仍基於縱令發生亦不違背其本意之幫助詐欺取財與掩飾、
    隱匿詐欺犯罪所得而洗錢之不確定故意，於民國109年9月16
    日某時許，先依真實姓名、年籍均不詳、自稱「王先生」之
    成年人指示，先至國泰世華商業銀行臨櫃申請將金融機構帳
    戶4戶（分別為彰化商業銀行00000000000000號、臺灣中小
    企業銀行000000000000號、彰化商業銀行00000000000000號
    、華南商業銀行000000000000號，下稱約定帳戶4戶）設定
    為其申設國泰世華商業銀行帳號000000000000號（下稱國泰
    商銀帳戶，前於109年7月23日開立並申請網路銀行約定轉帳
    功能）之約定轉帳帳戶後，即於同（16）日傍晚某時許，在
    新北市三重區龍濱路之統一超商附近，將上揭國泰商銀帳戶
    之存摺、金融卡、密碼、網路銀行帳號及網路銀行密碼等物
    ，當場交付自稱「王先生」之人，以幫助該集團成員收取及
    提領詐騙款項，並得以進一步遮斷資金流動軌跡使用。嗣自
    稱「王先生」之人與其所屬詐欺集團成員即共同意圖為自己
    不法之所有，基於詐欺取財之犯意聯絡，於如附表一「詐騙
    時間及方式」欄所示之時間，分別對如附表一「對象」欄所
    示之丁嚴枝美等17人（下稱丁嚴枝美等17人）施以如附表一
    「詐騙時間及方式」欄所示之詐術，致丁嚴枝美等17人均陷
    於錯誤，而於如附表一「匯款時間」欄所示之時間，將如附
    表一「匯款金額」欄所示之款項，各匯款至聶涵怡申設之上
    開國泰商銀帳戶內，旋均由詐欺集團成員以網銀轉帳方式，
    將所詐得之上開款項轉匯至前揭臺灣中小企業銀行00000000
    0000號、彰化商業銀行00000000000000號之約定帳戶，再轉
    匯至其他人頭金融帳戶，致未能追查詐得款項之所在，藉此
    方式製造金流之斷點，而掩飾、隱匿上開犯罪所得財物之去
    向及所在。嗣經丁嚴枝美等17人發覺有異而分別報警處理，
    始悉上情。
二、案經丁嚴枝美訴由新北市政府警察局中和分局報告臺灣新北
    地方檢察署檢察官偵查後聲請簡易判決處刑，及黃威達訴由
    高雄市政府警察局旗山分局、黃世杰訴由臺北市政府警察局
    南港分局、莊翊鋒、盧永山、張家榮訴由苗栗縣警察局苗栗
    分局、陳柏韋訴由新北市政府警察永和分局、蔡坤城訴由彰
    化縣警察局彰化分局、梁冠忠訴由新北市政府警察土城分局
    、方昱中訴由桃園市政府警察局龜山分局、許彰顯、曾煥鈞
    訴由臺中市政府警察局第二分局、張耀仁訴由新北市政府警
    察新莊分局、楊家豪訴由苗栗縣警察局通霄分局、吳秉榮訴
    由臺中市政府警察局豐原分局，暨新北市政府警察局中和分
    局、屏東縣政府警察局潮州分局報告臺灣新北地方檢察署檢
    察官移送併辦。
    理  由
壹、程序方面
    按被告以外之人於審判外之言詞或書面陳述，除法律有規定
    者外，不得作為證據，刑事訴訟法第159條第1項固定有明文
    。惟被告以外之人於審判外之陳述，雖不符前4條之規定，
    而經當事人於審判程序同意作為證據，法院審酌該言詞陳述
    或書面陳述作成時之情況，認為適當者，亦得為證據；當事
    人、代理人或辯護人於法院調查證據時，知有第159條第1項
    不得為證據之情形，而未於言詞辯論終結前聲明異議者，視
    為有前項之同意，同法第159條之5亦有規定。本案下述所引
    被告聶涵怡以外之人於審判外之陳述，經本院提示各該審判
    外陳述之內容並告以要旨，檢察官及被告於本院言詞辯論終
    結前均未爭執證據能力，復經本院審酌該等供述證據作成之
    客觀情狀，並無證明力明顯過低或係違法取得之情形，復為
    證明本案犯罪事實所必要，認為以之作為證據應屬適當，均
    應有證據能力。另本院後述所引用之其餘非供述證據，經本
    院依法當庭提示令其辨認外，復無證據足證係公務員違背法
    定程序所取得，又為證明本案犯罪事實所必要，亦得作為本
    案證據。
貳、實體方面
一、認定犯罪事實所憑之證據及理由
　  訊據被告固坦認上開國泰商銀帳戶為其所申設，並依該「王
    先生」之指示，臨櫃申辦上開約定帳戶4戶為約定轉帳帳戶
    後，再於上揭時地將上開國泰商銀帳戶之存摺、金融卡交付
    「王先生」之事實，惟矢口否認有何幫助詐欺取財及幫助洗
    錢之犯行，辯稱：「王先生」是我在網路找到的代辦貸款業
    者，「王先生」指示我去設定約定轉帳帳戶4組，是「王先
    生」稱要培養戶頭，讓資金在帳戶內流動，雖然我有交付存
    摺、金融卡給「王先生」，但因為當下「王先生」他們來了
    2、3個男子，看起來非善類，所以我交付存摺、金融卡後，
    就打電話給銀行掛失存摺、金融卡，並且去長泰派出所報警
    及告知「王先生」所駕駛之車牌號碼，又我沒有提供國泰商
    銀帳戶之密碼、網銀的帳號或密碼，當下我也不知道掛失存
    簿及金融卡之後，錢還可以進到我的帳戶內云云。經查：
　㈠上開國泰商銀帳戶係被告所申設，且被告亦有於上揭時間，
    依「王先生」之指示，臨櫃申辦上開帳戶4戶為約定轉帳帳
    戶後，再於前開時、地，將上開國泰商銀帳戶之存摺、金融
    卡交付「王先生」等事實，業據被告於警詢中、檢察事務官
    詢問、本院原審訊問程序及第二審準備程序時均自承在卷（
    見卷A第4至5頁反面、第29至30頁、卷Q第296至297頁、卷R
    第129至130、135至136頁），並有國泰世華商業銀行存匯作
    業管理部109年10月19日國世存匯作業字第1090155353號函
    暨所附客戶基本資料查詢（見卷B第8至9頁）、國泰世華商
    業銀行存匯作業管理部110年3月26日國世存匯作業字第1100
    042966號函暨所附開戶申請書（見卷Q第45至49頁）、國泰
    世華商業銀行109年9月16日往來業務異動申請書（見卷Q第1
    83至184頁）各1份在卷可稽，此部分事實，首堪認定。
　㈡告訴人丁嚴枝美等17人分別於如附表一「詐欺時間及方式」
    欄所示之時間，受詐欺集團成員以如附表一「詐欺時間及方
    式」欄所示之方式詐騙，致其等均陷於錯誤，而匯款如附表
    一「匯款金額」欄所示之款項至上開被告申設之國泰商銀帳
    戶內，之後所匯款項旋由詐欺集團成員以網銀轉帳方式，分
    別轉匯至前揭臺灣中小企業銀行000000000000號、彰化商業
    銀行00000000000000號之約定帳戶，再轉匯至其他人頭金融
    帳戶，致未能追查詐得款項之所在，嗣告訴人丁嚴枝美等17
    人發覺有異而報警處理等情，業經告訴丁嚴枝美等17人分別
    於警詢中證述歷歷（證據出處詳見附表二），並有本案國泰
    商銀帳戶之帳戶交易明細查詢（見卷B第10至12頁反面）、
    臺灣中小企業銀行國内作業中心110年5月3日110忠法查密字
    第CU32364號書函暨所附張耕忞帳戶交易明細表（見卷Q第79
    至101頁）、彰化商業銀行股份有限公司作業處110年5月17
    日彰作管字第11020004250號函暨所附賴政雄開戶基本資料
    及交易明細（見卷Q第113至139頁）各1份及如附表二所示之
    非供述證據存卷可按（證據出處詳見附表二），是被告將上
    開國泰商銀帳戶之存摺、提款卡交付「王先生」後，該帳戶
    確為「王先生」及所屬詐欺集團成員作為轉匯詐騙告訴人丁
    嚴枝美等17人後所匯入款項之用，且現已未能追查詐得款項
    之所在，此部分事實亦堪認定。
　㈢又詐欺集團成員既得以網路銀行轉出功能，將告訴人丁嚴枝
    美等17人遭詐騙所匯入本案國泰商銀帳戶內之款項轉匯至前
    揭約定帳戶內，而存戶就其帳戶申辦自動化約定轉帳服務後
    ，存戶自帳戶轉出金額仍須輸入密碼乙情，此有國泰世華商
    業銀行存匯作業管理部111年1月26日國世存匯作業字第1110
    014540號函1件在卷可查（見卷R第145頁），顯見被告於交
    付國泰商銀帳戶之存摺、金融卡予「王先生」之際，亦一併
    告知本案國泰商銀帳戶之提款密碼、網路銀行帳號及密碼等
    情，應屬真實。被告猶辯稱其並未提供密碼、網路銀行帳號
    及密碼予「王先生」云云，自不足採。
　㈣被告確有依不詳之「王先生」設定約定轉帳帳戶並交付國泰
    商銀帳戶之存簿、金融卡予「王先生」，另告知密碼、網路
    銀行帳號及密碼之行為，具有幫助詐欺及幫助洗錢之不確定
    故意：
　⒈依一般人之日常經驗均可知悉，無論自行或委請他人向金融
    機構辦理貸款，除須填寫貸款申請文件、提供個人之身分證
    明文件外，並須敘明其個人之工作狀況、收入金額及相關之
    財力證明資料，如此，金融機構透過徵信調查申請人之債信
    後，始得決定是否核准貸款，以及所容許之貸款額度，經徵
    信審核通過後，再辦理對保、簽約等手續，俟上開貸款程序
    完成後始行撥款；縱有瞭解撥款帳戶之必要，亦僅須影印存
    摺封面或告知金融機構名稱、戶名、帳號即可，無須於申請
    貸款之際，即提供金融帳戶之提款卡，更遑論提供提款卡密
    碼予貸款之金融機構。縱欲循民間之私人管道借貸，亦須事
    先瞭解還款方式，並提供適當之擔保品，而依一般商業交易
    習慣，借款人所提供之擔保品通常與所借貸之金額相當，且
    具有即時變現、便於流通之性質，如此方能使擔保物權人於
    行使權利時獲得一定程度之受償及保障。況辦理貸款每每涉
    及大額金錢之往來，申請人若非親自辦理，理應委請熟識或
    信賴之人代為辦理，若委請代辦公司，理當知悉該公司之名
    稱、地址、聯絡方式，以避免貸款金額為他人所侵吞。查被
    告於本案發生時，已為年滿35歲之成年人，且其學歷為高中
    畢業，於本案前曾從事咖啡廳之工作，業據被告於檢察事務
    官詢問時供承不諱（見卷A第29頁反面），則被告於交付前
    揭國泰商銀帳戶之存摺、金融卡並告知密碼、網路銀行帳號
    及網路銀行密碼之際，自屬具有相當知識及社會經驗之人，
    且依其在本院第二審準備程序中均能為完整答辯之情狀，其
    智識能力當與一般常人無異，再參以被告於警詢中供承：對
    方說我沒有勞健保，工作收入不穩定，貸款條件差，請我把
    帳戶及提款卡交給他們管理比較好過件等語（見卷A第4頁反
    面）；於本院第二審準備程序時亦供承：他們叫我去約定帳
    戶，說要培養戶頭，讓資金在裡面等語（見卷R第129頁），
    顯見被告應知悉貸款需有資力證明等情，且對於上開正常辦
    理貸款程序亦有所認識。然被告於本院第二審準備程序時另
    供承：我是在臉書上找到代辦貸款，而與王姓男子以電話聯
    絡，我不知道對方本名，也沒有說是什麼公司或銀行，只說
    是私人的，我第一次見面就把帳戶資料給對方等語（見卷R
    第129頁），是被告對於自稱「王先生」之人所屬代辦放款
    之公司行號毫無所悉，亦未提供任何財力證明或擔保品，即
    依從對方指示設定約定轉帳帳戶後，再將前揭國泰商銀帳戶
    之存摺、提款卡、密碼、網路銀行帳號及密碼悉盡交付對方
    ，顯與一般正當之貸款實務相去甚遠。
　⒉再金融機構開設帳戶，請領存摺、金融卡、密碼、甚或網路
    銀行之帳號及密碼一事，係針對個人身分社會信用，而予以
    資金流通，具有強烈屬人性，而金融帳戶為個人理財工具，
    亦事關個人財產權益保障，其專有性甚高，除非本人或與本
    人親密關係者，難認有何理由可自由流通使用上開金融工具
    ，一般人均有妥為保管及防止他人任意使用之認識，縱使特
    殊情況，偶需交付他人使用，亦必深入瞭解用途及合理性，
    始予提供，且該等專有物品，如落入不明人士手中，而未加
    以闡明正常用途，極易被利用為與財產有關之犯罪工具，此
    為吾人依一般生活認知所易體察之常識；兼以近來利用人頭
    帳戶以行詐騙之事屢見不鮮，詐騙集團以購物付款方式設定
    錯誤、中獎、退稅、家人遭擄、信用卡款對帳、提款卡密碼
    外洩、疑似遭人盜領存款、投資詐欺等事由，詐騙被害人至
    金融機構櫃檯電匯，抑或持提款卡至自動櫃員機依其指示操
    作，使被害人誤信為真而依指示操作轉出款項至人頭帳戶後
    ，詐騙集團成員隨即遭人轉匯或提領一空，致使偵查機關無
    從追查金流及犯罪行為人，達到掩飾、隱匿犯罪所得財物之
    去向及所在之作用等情，層出不窮，且此類詐騙手法，多數
    均係利用他人帳戶，作為詐欺取財所得財物匯入、取款以逃
    避檢警查緝之用之犯罪工具，此經政府多方宣導，並由媒體
    反覆傳播，是依一般人通常之知識、智能及經驗，均已詳知
    向陌生人購買、承租或其他方法取得帳戶者，多係與詐欺取
    財等財產犯罪、洗錢密切相關，且欲藉該帳戶取得不法犯罪
    所得，甚或隱匿帳戶內資金之實際取得人之身分，以逃避追
    查，是避免本身金融機構帳戶被不法行為人利用為詐財之工
    具，應係一般生活所易於體察之常識。經查，被告既自承其
    並不知悉「王先生」之真實身分（見卷R第135頁），亦未能
    提供相關聯繫資訊（見卷A第5頁），顯見自稱「王先生」之
    人當非被告所熟識、瞭解或堪令被告信任之人，且被告與「
    王先生」見面之際，亦感受到「王先生」等人並非貸款領域
    之專業人士，此據被告陳述明確在卷（見卷R第129頁），則
    依被告智識能力與社會生活經驗，面對前揭如此不合常理之
    「貸款流程」，應可預見若貿然依指示就已有網路銀行功能
    之帳戶設定約定轉帳，再將該帳戶之存摺、金融卡交與其本
    人不具密切親誼、合理信賴關係之「王先生」使用，更告知
    密碼、網路銀行之帳號及密碼，將使帳戶極可能被利用為犯
    罪工具，作為對方收受、取得詐欺犯罪所得使用，並因此遮
    斷金流而逃避追緝，幫助他人遂行詐欺犯罪並致使偵查機關
    無從追查金流及犯罪行為人等情，此觀諸被告於檢察事務官
    詢問時亦自承：有聽過提供人頭轉帳詐騙的新聞等語甚明（
    見卷A第29頁反面），然被告卻仍執意依「王先生」指示，
    將已有網路銀行功能之本案國泰商銀帳戶申請設定約定轉帳
    帳號，以利「王先生」等人得迅速將帳戶內大額款項轉出，
    又被告於交付之際，亦知悉本案國泰商銀帳戶內已無存款（
    見卷R第129頁），核與被告於109年9月16日交付國泰商銀帳
    戶資料予「王先生」之時，國泰商銀帳戶餘額僅5元等情相
    符（見卷B第10頁之帳戶交易明細查詢1份），可知被告已有
    避免所交付之帳戶內尚有款項，可能遭提領一空而受有無法
    彌補之鉅額損失，遂交付存款餘額所剩不多之前揭帳戶，以
    防己身遭受損失，益見被告對於所交付之帳戶資料可能遭詐
    欺集團使用作為取得犯罪所得之工具等節，抱持「因其已然
    防範自身損失，故縱令前揭帳戶被挪為犯罪使用亦對其無妨
    」之容認心理，是被告主觀上顯然具有縱本案帳戶被詐欺集
    團利用為犯罪工具，作為對方收受、取得詐欺犯罪所得使用
    ，並因此遮斷金流而逃避追緝，亦不違反其本意之幫助詐欺
    取財及幫助洗錢之犯意。被告猶辯稱其並無幫助詐欺或幫助
    之不確定故意云云，自難採信。
　⒊至被告另辯稱其於交付存摺、金融卡而發覺可疑後，即向銀
    行掛失存摺、金融卡，再去長泰派出所報警並告知「王先生
    」所駕駛之車牌號碼，亦不知悉掛失存簿及金融卡之後，錢
    還可以匯入本案國泰商銀帳戶云云。然查，被告於109年9月
    間，並未曾至新北市政府警察局三重分局長泰派出所報案並
    製作筆錄一情，有新北市政府警察局三重分局111年2月16日
    新北警重刑字第1113803925號函暨所附職務報告1份在卷可
    查（見卷R第157至159頁）；再被告依「王先生」指示而於1
    09年9月16日所申辦之約定轉帳功能係申辦理財轉帳約定，
    亦即所約定轉帳之帳戶係適用於電話銀行、行動銀行、網路
    銀行、金融卡一情，有國泰世華商業銀行109年9月16日往來
    業務異動申請書1件可查（見卷Q第183至184頁），被告更於
    前揭往來業務異動申請書之申請人（即存戶）欄位簽名，足
    認被告知悉本案國泰商銀帳戶之進出得以存摺、金融卡或網
    路銀行等方式操作，是縱使被告掛失本案國泰商銀帳戶之存
    簿及金融卡，亦應知悉本案國泰商銀帳戶尚有網路銀行之功
    能存在，仍得透過所告知之密碼、網路銀行帳號及密碼進行
    存匯，是被告前揭所辯，亦難認可採。
　㈤綜上所述，本案事證明確，被告犯行洵堪認定，應予依法論
    科。　
二、論罪
　㈠按刑法上之幫助犯，係對於犯罪與正犯有共同之認識，而以
    幫助之意思，對於正犯資以助力，未參與實施犯罪構成要件
    之行為者而言。又按行為人提供金融帳戶提款卡及密碼予不
    認識之人，非屬洗錢防制法第2條所稱之洗錢行為，不成立
    同法第14條第1項一般洗錢罪之正犯；但如行為人主觀上認
    識該帳戶可能作為收受及提領特定犯罪所得使用，他人提領
    後即產生遮斷資金流動軌跡以逃避國家追訴、處罰之效果，
    仍基於幫助之犯意而提供，應論以幫助犯同法第14條第1項
    之一般洗錢罪（最高法院108年度台上大字第3101號刑事裁
    定意旨參照)。查被告將本案帳戶資料交予「王先生」作為
    收取詐欺所得贓款使用，並無證據證明被告有直接參與詐欺
    取財及洗錢之構成要件行為，亦無事證足認被告與實行詐欺
    取財及洗錢之詐欺集團成員間有犯意聯絡，故被告交付具有
    約定轉帳功能之金融帳戶之行為，僅足認定係詐欺取財及一
    般洗錢罪構成要件以外之幫助行為，是核被告所為，係犯刑
    法第30條第1項、第339條第1項之幫助詐欺取財罪、刑法第3
    0條第1項、洗錢防制法第14條第1項之幫助洗錢罪（附表一
    編號1至14、16及17部分）；以及刑法第30條第1項、第339
    條第3項、第1項之幫助詐欺取財未遂罪、刑法第30條第1項
    、洗錢防制法第14條第2項、第1項之幫助洗錢未遂罪（附表
    一編號15部分）。
　㈡又被告一次交付所申設前揭帳戶資料之行為，幫助詐騙集團
    成員分別詐騙如附表一「對象」欄所示之告訴人丁嚴枝美等
    17人，並因此掩飾、隱匿上開犯罪所得財物之去向及所在，
    係以一幫助行為同時觸犯16個幫助詐欺取財罪、幫助洗錢罪
    以及1個幫助詐欺取財未遂罪、幫助洗錢未遂罪，為想像競
    合犯，應依刑法第55條規定，從一情節較重之幫助洗錢罪處
    斷。
　㈢附表一編號17所示檢察官移送併辦部分，與原聲請簡易判決
    處刑之犯罪事實具有想像競合犯之裁判上一罪關係，為起訴
    效力所及，本院自得併予審究。
　㈣被告以幫助之意思，參與構成要件以外之行為，為幫助犯，
    其行為危害性較直接行為人為輕，爰依刑法第30條第2項規
    定，依正犯之刑減輕之。
三、撤銷改判之理由　　
　　原審以被告罪證明確，予以論罪科刑，固非無見。惟查，原
    審判決後檢察官移送併辦如附表一編號17所示之犯罪事實部
    分，與本案原聲請簡易判決處刑之犯罪事實間，有想像競合
    之裁判上一罪關係，為聲請簡易判決處刑效力所及，原審判
    決漏未審酌此部分之事實，容有未洽，是被告以原審認事用
    法有誤並請求撤銷原判決及為無罪判決為由提起上訴，雖無
    可採，然原審判決既有上述可議之處，仍應由本院將原審判
    決予以撤銷改判。
四、爰以行為人之責任為基礎，審酌被告明知現今社會詐騙風氣
    橫行，竟輕率依指示將其國泰商銀帳戶設定約定轉帳功能，
    復提供上開帳戶之存摺、提款卡、密碼、網路銀行帳戶及密
    碼等金融資料供詐欺集團成員使用，幫助詐欺集團成員從事
    詐欺取財與洗錢犯行，不僅造成告訴人丁嚴枝美等16人（除
    附表一編號15之告訴人張耀仁因帳號繕寫錯誤而經郵局退回
    款項，幸未受有損失）受有前述之財產損失，亦使執法機關
    不易查緝實際之犯罪行為人，嚴重危害社會治安，更助長詐
    欺犯罪風氣，且難以追查犯罪所得去向與所在，而得以切斷
    特定犯罪所得與特定犯罪行為人間的關係，增加告訴人丁嚴
    枝美等16人（除附表一編號15之告訴人張耀仁之外）對實行
    詐欺者求償之困難，所為實值非難，兼衡其犯罪後仍否認犯
    罪，亦無意願與告訴人丁嚴枝美等17人商談調解（見卷R第1
    37頁），犯罪後態度不佳，以及被告自承高中畢業之智識程
    度、目前從事餐飲服務業，月收入約15,000元，無須扶養他
    人之家庭經濟生活狀況（見卷R第137頁）等一切情狀，量處
    如主文第2項所示之刑，及就併科罰金部分，諭知如易服勞
    役之折算標準，以示懲儆。
五、按105年12月28日修正後洗錢防制法第18條第1項前段規定：
    「犯第14條之罪，其所移轉、變更、掩飾、隱匿、收受、取
    得、持有、使用之財物或財產上利益，沒收之」，且洗錢防
    制法第18條第1項前段既未規定「不問屬於犯人與否，沒收
    之」，應屬相對義務沒收，即以屬於犯罪行為人者，始應予
    以沒收（最高法院96年度台上字第7069號判決意旨可憑）。
    查本件被告僅構成幫助洗錢罪，並非實際參與移轉、變更、
    掩飾或隱匿之洗錢正犯行為，或有取得任何財物或財產上利
    益，自無從就被告本案犯行依上開規定諭知沒收。又被告於
    警詢、檢察事務官詢問時及本院第二審準備程序時均供稱並
    未因本案獲取報酬（見卷A第5、29頁反面、卷R第129頁），
    復查卷內亦無證據足認被告有因本案犯行獲得任何利益或報
    酬，亦無從依刑法規定沒收或追徵其犯罪所得，附此敘明。
六、按法院認定之犯罪事實顯然與檢察官據以求處罪刑之事實不
    符，或於審判中發現其他裁判上一罪之犯罪事實，足認檢察
    官之求刑顯不適當者，全案應依通常程序辦理之，刑事訴訟
    法第451條之1第4項但書第2款、第452條分別定有明文，從
    而，管轄第二審之地方法院合議庭受理簡易判決上訴案件，
    除應依通常程序審理外，其認案件有前述不能適用簡易程序
    之情形者，自應撤銷原判決，逕依通常程序為第一審判決（
    最高法院109年度台非字第102號判決意旨參照）。本案係於
    第一審判決、被告上訴後，檢察官另就如附表一編號17之犯
    罪事實移送併辦，是本判決所認定有裁判上一罪關係之附表
    一編號17部分，已超出檢察官原聲請簡易判決處刑之事實，
    而有上述刑事訴訟法第452條所定不得以簡易判決處刑，應
    適用通常程序審判之情形，依上開說明，本院合議庭自應撤
    銷第一審之簡易處刑判決，逕依通常程序而為第一審判決，
    當事人如不服本判決，仍得於法定上訴期間內，向管轄之第
    二審法院提起上訴，附此敘明。
據上論斷，應依刑事訴訟法第452條、第451條之1第4項但書第2
款、第455條之1第1項、第3項、第369條第1項前段、第364條、
第299條第1項前段（本件依刑事判決精簡原則僅記載程序法條）
，判決如主文。
本案經檢察官劉仕國聲請以簡易判決處刑及移送併辦，檢察官林
亭妤、吳文正、余佳恩、范孟珊、蔣政寬移送併辦，檢察官游淑
惟到庭執行職務。
中　　華　　民　　國　　111 　年　　7 　　月　　20　　日
                  刑事第八庭  審判長法  官  楊仲農

                                    法  官  陳盈如

                                    法  官  林翠珊
上列正本證明與原本無異。
如不服本判決，應於判決送達後20日內敘明上訴理由，向本院提
出上訴狀（應附繕本），上訴於臺灣高等法院。其未敘述上訴理
由者，應於上訴期間屆滿後20日內向本院補提理由書「切勿逕送
上級法院」。
                                    書記官  王敏芳
中　　華　　民　　國　　111 　年　　7 　　月　　20　　日
附錄本案論罪科刑法條全文：
中華民國刑法第339條
（普通詐欺罪）
意圖為自己或第三人不法之所有，以詐術使人將本人或第三人之
物交付者，處 5 年以下有期徒刑、拘役或科或併科 50 萬元以
下罰金。
以前項方法得財產上不法之利益或使第三人得之者，亦同。
前二項之未遂犯罰之。
洗錢防制法第2條
本法所稱洗錢，指下列行為：
一、意圖掩飾或隱匿特定犯罪所得來源，或使他人逃避刑事追訴
    ，而移轉或變更特定犯罪所得。
二、掩飾或隱匿特定犯罪所得之本質、來源、去向、所在、所有
    權、處分權或其他權益者。
三、收受、持有或使用他人之特定犯罪所得。
洗錢防制法第14條
有第二條各款所列洗錢行為者，處7年以下有期徒刑，併科新臺
幣5百萬元以下罰金。
前項之未遂犯罰之。
前二項情形，不得科以超過其特定犯罪所定最重本刑之刑。
【附表一】
編號 對象 詐騙時間及方式 匯款時間 匯款金額（新臺幣） 匯入帳戶  1 告訴人 丁嚴枝美 詐騙集團成員於109年9月18日12時53分許，冒用丁巖枝美女兒之名義，訛稱急需用錢云云，致丁巖枝美陷於錯誤，而依指示匯款。 109年9月18日14時22分許 670,000元 聶涵怡所申辦之國泰世華銀行帳號000-000000000000號帳戶  2 被害人 徐明源 (併辦一) 詐騙集團成員於109年9月16日15時許，徐明源偽稱投資外匯可獲利，致徐明源陷於錯誤，分別匯款至被告上開帳戶。 109年9月17日15時54分許  30,000元 同上    109年9月17日20時46分許  30,000元     109年9月17日20時47分許  30,000元   3 被害人 徐明鋒 (併辦一) 詐騙集團成員於109年9月1日某時許，向徐明鋒訛稱投資外匯可獲利云云，致其陷於錯誤，而依指示匯款。 109年9月17日14時35分許 120,000元 同上  4 告訴人 黃威達 (併辦一) 詐騙集團成員於109年9月14日某時許，向黃威達訛稱投資可獲利云云，致其陷於錯誤，而依指示匯款。 109年9月17日23時32分許  45,000元 同上  5 告訴人 黃世杰 (併辦二) 詐騙集團成員於109年9月1日某時許，以LINE暱稱「妍兒」與黃世杰聯繫，佯裝推銷「智匯」投資平台，並提供投資網站予黃世杰操作，致黃世杰陷於錯誤，而依指示匯款。 109年9月17日11時55分許 150,000元 同上  6 告訴人 盧永山 (併辦二) 詐騙集團成員於109年9月10日某時許，以LINE暱稱「安琪」與盧永山聯繫，佯裝推銷「海匯」期貨投資軟體，並指導盧永山操作，致盧永山陷於錯誤，而依指示匯款。 109年9月17日14時17分許  30,000元 同上  7 告訴人 張家榮 (併辦二) 詐騙集團成員於109年9月14日某時許，以LINE暱稱「林雅琪」與張家榮聯繫，佯裝推銷外匯投資平台，致張家榮陷於錯誤，而依指示匯款。 109年9月17日19時41分許  21,000元 同上  8 告訴人 莊翊鋒 (併辦二) 詐騙集團成員於109年9月初某日，以LINE暱稱「茜茜」與莊翊鋒聯繫，佯裝推銷「MIEX」金控投資平台，致莊翊鋒陷於錯誤，而依指示匯款。 109年9月17日11時56分許  210,000元 同上  9 告訴人 陳柏韋 (併辦三) 詐騙集團成員於109年9月初某日，以LINE暱稱「黃曉玉」與陳韋柏聯繫，佯裝推銷「FBS國際金融公司」網站投資外匯期貨可獲利，致陳柏韋陷於錯誤，而依指示匯款。 109年9月18日10時55分許  30,000元 同上  10 告訴人 蔡坤城 (併辦四) 詐騙集團成員於109年9月初某日，使用通訊軟體向蔡坤城佯裝推銷「FED」投資平台可獲利云云，致蔡坤城陷於錯誤，而依指示匯款。 109年9月18日10時49分（移送併辦意旨書誤載為56分）許 100,000元     同上  11 告訴人 梁冠忠 (併辦五) 詐騙集團成員於109年8月28日某時許（移送併辦意旨書誤載為109年9月初），使用通訊軟體向梁冠忠佯稱可介紹其投資獲利，致梁冠忠陷於錯誤，而依指示匯款。 109年9月17日14時50分許 100,000元 同上  12 告訴人 方昱中 (併辦六) 詐騙集團成員於109年7月至9月間，以自稱「陳睿欣」之人向方昱中訛稱「凱億」之投資平台投資外匯可以獲利，後凱憶外匯平台又陳稱將款項轉移至「順發錢莊」，需方昱中匯款，始將之前獲利款項匯還方昱中，致方昱中陷於錯誤，而多次依指示匯款。 109年9月17日16時28分許  30,000元 同上    109年9月17日16時46分許  30,000元     109年9月17日17時28分許  30,000元     109年9月17日17時43分許  30,000元     109年9月17日17時46分許  30,000元   13 告訴人 許彰顯 (併辦七) 詐騙集團成員於109年9月11日12時58分許，在交友軟體Tinder上以暱稱「麋鹿」向許彰顯佯稱可介紹其投資獲利，但要先加入LINE「盈昇服務」的客服人員以便聯繫云云，致許彰顯陷於錯誤，而依指示匯款。 109年9月 17日15時25分許  30,000元 同上  14 告訴人 曾煥鈞 (併辦七) 詐騙集團成員於109年9月11日10時許，以LINE暱稱「沈綸珍」向曾煥鈞佯稱可使用其提供之fbs網站投資外匯期貨獲利云云，致曾煥鈞陷於錯誤，而依指示匯款。 109年9月17日13時5分許  21,000元 同上  15 告訴人 張耀仁 (併辦八) （未遂） 詐騙集團成員於109年8月20日起，以LINE暱稱「劉詩琪」向張耀仁佯稱可使用其提供之fbs網站投資外匯期貨獲利云云，致張耀仁陷於錯誤，而依指示匯款，嗣因張耀仁匯款帳號繕寫錯誤，經中華郵政股份有限公司彰化郵局退回匯款而未遂。 109年9月18日14時57分許／109年9月18日17時5分許退回 100,000元/ 退回100,000元 同上  16 告訴人 楊家豪 (併辦九) 詐騙集團成員於109年8月31日某時許，在交友軟體OMI上以暱稱「安娜」向楊家豪佯稱可使用其提供之fbs網站投資外匯獲利云云，致楊家豪陷於錯誤，而依指示匯款。 109年9月17日23時44分許  30,000元 同上  17 告訴人 吳秉榮 (併辦十) 詐騙集團成員於109年9月8日某時許，在交友軟體CHEERS上以暱稱「李香欣」向吳秉榮佯稱可使用其提供之漢特投資網站投資獲利云云，致吳秉榮陷於錯誤，而依指示匯款。 109年9月18日12時54分許（移送併辦意旨書誤載為109年9月17日14時許）  50,000元 同上 
【附表二】
對應事實 證據出處 附表一編號1 1.告訴人丁嚴枝美於警詢中之指述（見卷A第6至7頁）。 2.郵政跨行匯款申請書（見卷A第21頁）。 3.告訴人郵政存簿儲金簿封面暨內頁交易記錄（見卷A第19至20頁）。 4.内政部警政署反詐騙諮詢專線紀錄表（見卷A第17至18頁）。 5.臺北市政府警察局松山分局民有派出所受理詐騙帳戶通報警示簡便格式表、金融機構聯防機制通報單（見卷A第16、23至25頁）。 附表一編號2 1.被害人徐明源於警詢中之指述（見卷B第6至7頁）。 2.被害人與詐騙集團成員於cheers交友軟體及LINE之對話記錄截圖1份（見卷B第13至14、15頁至反面）。 3.網路交易明細3紙（見卷B第14頁至反面）。 4.内政部警政署反詐騙諮詢專線紀錄表（見卷B第17頁）。 5.桃園市政府警察局楊梅分局上湖派出所受理詐騙帳戶通報警示簡便格式表、金融機構聯防機制通報單（見卷B第18、22至27頁）。 附表一編號3 1.被害人徐明鋒於警詢中之指述（見卷C第4至5頁反面、7頁至反面）。 2.被害人與詐騙集團成員於cheers交友軟體及LINE之對話記錄截圖1份（見卷C第35至67頁）。 3.第一銀行員林分行匯款申請書回條（見卷C第18頁）。 4.内政部警政署反詐騙諮詢專線紀錄表（見卷C第24頁至反面）。 5.彰化縣政府警察局員林分局莒光派出所受理詐騙帳戶通報警示簡便格式表、金融機構聯防機制通報單（見卷C第22、25至26頁）。 附表一編號4 1.告訴人黃威達於警詢中之指述（見卷D第17至18頁反面）。 2.告訴人與詐騙集團成員之LINE對話記錄截圖1份（見卷D第46頁反面至59頁反面）。 3.轉帳交易結果通知（見卷D第46頁）。 4.内政部警政署反詐騙諮詢專線紀錄表（見卷D第36頁至反面）。 5.桃園市政府警察局中壢分局普仁派出所受理詐騙帳戶通報警示簡便格式表、金融機構聯防機制通報單（見卷D第31、39頁）。 附表一編號5 1.告訴人黃世杰於警詢中之指述（見卷E第14至15頁）。 2.「智匯」投資新用戶註冊頁面截圖3張（見卷E第20頁反面至21頁）。 3.兆豐國際商業銀行國內匯款申請書（見卷E第17頁反面）。 4.内政部警政署反詐騙諮詢專線紀錄表（見卷E第28頁）。 5.臺中市政府警察局烏日分局犂份派出所受理詐騙帳戶通報警示簡便格式表、金融機構聯防機制通報單（見卷E第30頁反面、第23頁反面至第24頁反面）。 附表一編號6 1.告訴人盧永山於警詢中之指述（見卷G第3至4頁）。 2.土地銀行自動櫃員機存戶交易明細表（見卷G第10頁）。 3.内政部警政署反詐騙諮詢專線紀錄表（見卷G第11頁至反面）。 附表一編號7 1.告訴人張家榮於警詢中之指述（見卷G第6至9頁）。 2.内政部警政署反詐騙諮詢專線紀錄表（見卷G第12頁至反面）。 3.彰化縣警察局鹿港分局海埔派出所受理詐騙帳戶通報警示簡便格式表、金融機構聯防機制通報單（見卷G第13至14頁）。 附表一編號8 1.告訴人莊翊鋒於警詢中之指述（見卷F第3至4頁）。 2.告訴人與詐騙集團成員之LINE對話記錄截圖1份（見卷F第24至28頁）。 3.京城銀行匯款委託書 （見卷F第23頁）。 4.内政部警政署反詐騙諮詢專線紀錄表（見卷F第12頁反面至第13頁）。 5.臺南市政府警察局第三分局和順派出所受理詐騙帳戶通報警示簡便格式表、金融機構聯防機制通報單（見卷F第20至21頁）。 附表一編號9 1.告訴人陳柏韋於警詢中之指述（見卷H第18至20頁）。 2.彰化銀行自動櫃員機轉帳明細表（見卷H第159頁）。 3.内政部警政署反詐騙諮詢專線紀錄表（見卷H第158頁至反面）。 4.臺北市政府警察局中山分局圓山派出所受理詐騙帳戶通報警示簡便格式表、金融機構聯防機制通報單（見卷H第171至172頁）。 附表一編號10 1.告訴人蔡坤城於警詢中之指述（見卷I第66至70頁）。 2.永豐銀行匯款單收執聯（見卷I第138頁）。 3.内政部警政署反詐騙諮詢專線紀錄表（見卷I第80頁至反面）。 4.新北市政府警察局板橋分局大觀派出所受理詐騙帳戶通報警示簡便格式表、金融機構聯防機制通報單（見卷I第90、112頁）。 附表一編號11 1.告訴人梁冠忠於警詢中之指述（見卷J第3至6頁）。 2.告訴人與詐騙集團成員之LINE對話記錄截圖1份（見卷J第13至26頁）。 3.元大銀行國內匯款申請書 （見卷J第27頁）。 4.内政部警政署反詐騙諮詢專線紀錄表（見卷J第28頁至反面）。 附表一編號12 1.告訴人方昱中於警詢中之指述（見卷K第251至263頁）。 2.告訴人與詐騙集團成員之LINE對話記錄截圖1份（見卷K第477至515頁）。 3.上海商業儲蓄及國泰世華銀行自動櫃員機轉帳明細表共4張（見卷K第465至467頁）。 4.告訴人之存摺內頁交易記錄1份（見卷K第471至475頁）。 5.高雄市政府警察局六龜分局偵查隊受理詐騙帳戶通報警示簡便格式表、金融機構聯防機制通報單（見卷K第397至401、409、413、421至423頁）。 附表一編號13 1.告訴人許彰顯於警詢中之指述（見卷L第14頁至反面）。 2.告訴人與詐騙集團成員於Tinder交友軟體及LINE之對話記錄(含轉帳交易成功)翻拍照片1份（見卷L第25至32頁）。 3.内政部警政署反詐騙諮詢專線紀錄表（見卷L第16頁至反面）。 4.新北市政府警察局中和分局錦和派出所受理詐騙帳戶通報警示簡便格式表、金融機構聯防機制通報單（見卷L第18、22至23頁）。 附表一編號14 1.告訴人曾煥鈞於警詢中之指述（見卷L第33至35頁反面）。 2.告訴人與詐騙集團成員之LINE對話記錄截圖1份（見卷L第52至66頁）。 3.網路跨行轉帳交易明細（見卷L第67頁）。 4.内政部警政署反詐騙諮詢專線紀錄表（見卷L第36頁至反面）。 5.屏東縣政府警察局內埔分局內埔派出所受理詐騙帳戶通報警示簡便格式表、金融機構聯防機制通報單（見卷L第37至44頁）。 附表一編號15 1.告訴人張耀仁於警詢中之指述（見卷M第25至27頁）。 2.告訴人與詐騙集團成員之LINE對話記錄截圖1份（見卷M第90至105頁）。 3.中華郵政股份有限公司彰化郵局110年8月24日彰營字第1101800360號函暨所附郵政跨行匯款申請書及郵政退還(匯)款申請書各1份（見卷N第6至7頁）。 4.内政部警政署反詐騙諮詢專線紀錄表（見卷M第84頁至反面）。 5.彰化縣警察局北斗分局田尾分駐所受理詐騙帳戶通報警示簡便格式表（見卷M第108頁）。 附表一編號16 1.告訴人楊家豪於警詢中之指述（見卷O第5至15頁）。 2.告訴人郵局存摺封面及內頁交易記錄各1份（見卷O第26至29頁）。 3.内政部警政署反詐騙諮詢專線紀錄表（見卷O第41至42頁）。 4.高雄市政府警察局楠梓分局右昌派出所受理詐騙帳戶通報警示簡便格式表（見卷O第51頁）。 附表一編號17 1.告訴人吳秉榮於警詢中之指述（見卷P第21至25頁）。 2.告訴人與詐騙集團成員之LINE對話記錄翻拍照片1份（見卷P第33至43頁）。 3.告訴人玉山銀行之存摺封面及提款卡影本各1份（見卷P第31頁）。 4.内政部警政署反詐騙諮詢專線紀錄表（見卷P第27頁至反面）。 5.臺中市政府警察局第五分局東山派出所受理詐騙帳戶通報警示簡便格式表、金融機構聯防機制通報單（見卷P第45至53頁反面）。 
【附表三】
編號 卷宗案號 代號  1 臺灣新北地方檢察署109年度偵字第43688號卷 卷A  2 臺灣新北地方檢察署110年度偵字第4967號卷 (移送併辦一) 卷B  3 臺灣新北地方檢察署110年度偵字第8386號卷 (移送併辦一) 卷C  4 臺灣新北地方檢察署110年度偵字第9132號卷(移送併辦一) 卷D  5 臺灣新北地方檢察署110年度偵字第10678號卷(移送併辦二) 卷E  6 臺灣新北地方檢察署110年度偵字第12250號卷(移送併辦二) 卷F  7 臺灣新北地方檢察署110年度偵字第12251號卷(移送併辦二) 卷G  8 臺灣新北地方檢察署110年度偵字第7446號卷(移送併辦三) 卷H  9 臺灣新北地方檢察署110偵15874卷(移送併辦四) 卷I  10 臺灣新北地方檢察署110年度偵字第22555號卷(移送併辦五) 卷J  11 臺灣新北地方檢察署110年度偵字第15515號卷(移送併辦六) 卷K  12 臺灣新北地方檢察署110年度偵字第18841號卷(移送併辦七) 卷L  13 臺灣新北地方檢察署110年度偵字第8013號卷(移送併辦八) 卷M  14 臺灣新北地方檢察署110年度偵字第27901號卷 卷N  15 臺灣新北地方檢察署110年度偵字第28618號卷(移送併辦九) 卷O  16 臺灣新北地方檢察署110年度偵字第43056號卷(移送併辦十) 卷P  17 本院110年度簡字第745號卷 卷Q  18 本院110年度簡上字第504號卷 卷R 
（以下空白）